【裁判字號】    95,苗簡,33
【裁判日期】    950321
【裁判案由】    侵權行為損害賠償
【裁判全文】
臺灣苗栗地方法院民事簡易判決          95年度苗簡字第33號
原      告  丁○○○保險股份有限公司
法定代理人  乙○○
訴訟代理人  甲○○
被      告  丙○○
上列當事人間請求侵權行為損害賠償事件，本院於民國95年3 月
7 日言詞辯論終結，判決如下：
    主  文
被告應給付原告新臺幣陸萬肆仟玖佰肆拾貳元，及自民國九十五
年三月八日起至清償日止，按週年利率百分之五計算之利息。原
告其餘之訴駁回。
訴訟費用由被告負擔十分之四；餘由原告負擔。
本判決原告勝訴部分得假執行。
    事實及理由
壹、原告之聲明：被告應給付原告新臺幣（下同）160,353 元，
    及自起訴狀繕本送達翌日起至清償日止，按週年利率百分之
    5 計算之利息。
貳、事實摘要：
  一、原告起訴主張：
    (一)被告於民國93年5 月8 日上午12時許，駕駛車牌號碼DA-4
      899 號自小客貨車，行經桃園縣龍潭鄉○○路與福龍路25
      9 巷口時，因駕駛不慎，致撞損原告所承保訴外人金台昇
      實業有限公司（下稱金台昇公司）所有，由徐縣文所駕駛
      之車牌號碼3156-FR 自用小客車（下稱系爭車輛）。系爭
      車輛受損後，業經桃苗汽車股份有限公司平鎮服務廠以16
      0,353 元修繕完畢，原告並已完成理賠，其中零件12,269
      元、外包1,143 元、營業稅671 元，合計14,083元，工資
      11,720元、零件95,201元、耗材費1,106 元、油料380 元
      、板金23,525元、噴漆7,373 元、營業稅6,965 元，合計
      146,270 元，以上總計160,353 元。依保險法第53條規定
      ，原告已代位取得損害賠償請求權，爰依民法第191 條之
      2 規定，請求被告賠償如訴之聲明所示之金額及利息等語
      。
    (二)被告行向之燈號為閃光紅燈，系爭車輛行向之燈號為閃光
      黃燈，是被告應讓系爭車輛先行。
  二、被告則以：伊車已先過前述交岔路口，始遭徐縣文駕駛系
      爭車輛撞及，且徐縣文超速；況不問燈號為何，徐縣文均
      應讓已先進入交岔路口之被告車先行；故伊對於本件車禍
      事故並無過失，原告之請求為無理由等語，資為抗辯。並
      聲明：原告之訴駁回。
參、法院之判斷：
  一、原告主張前揭車禍發生及系爭車輛受損之事實，業據其提
      出汽車保險計算書、領款收據、行車執照、徐縣文駕駛執
      照、汽機車肇事查案證明單、桃園縣政府警察局道路交通
      事故證明書、桃苗汽車股份有限公司平鎮服務廠估價單及
      統一發票等件為證（見卷第5 至17頁、第66-3、66-4頁）
      ，復經本院依職權向桃園縣政府警察局平鎮○○○○道路
      交通事故現場圖、道路交通事故調查報告表、調查筆錄、
      現場照片及當事人酒精測定紀錄表查明屬實（見卷第33至
      58頁），堪信原告此部份主張為真實。
  二、惟原告主張被告行向之燈號為閃光紅燈，徐縣文行向之燈
      號為閃光黃燈，是被告應讓徐縣文先行一節，則為被告所
      否認，並以前揭情詞置辯。經查：被告行向之燈號為閃光
      紅燈，徐縣文行向之燈號為閃光黃燈之情，為兩造所不爭
      ，並有道路交通事故現場圖在卷可憑，堪信屬實。按「特
      種閃光號誌，各燈號顯示之意義如左：一、閃光黃燈表示
      『警告』，車輛應減速接近，注意安全，小心通過。二、
      閃光紅燈表示『停車再開』，車輛應減速接近，先停止於
      交岔路口前，讓幹道車優先通行後認為安全時，方得續行
      」，道路交通標誌標線號誌設置規則第211 條第1 項定有
      明文。足見行向之燈號為閃光黃燈者，僅須減速接近交岔
      路口，注意安全，而行向之燈號為閃光紅燈者，則須先停
      止於交岔路口前，讓幹道車先行後始得通過，益徵行向燈
      號為閃光紅燈者，其注意義務顯高於閃光黃燈者，至堪認
      定。本件徐縣文行向之燈號既為閃光黃燈，被告行向之燈
      號為閃光紅燈，則依前開規定，被告於行經前述交岔路口
      時，自應先停止於交岔路口前，俟行駛於幹道之徐縣文車
      通過後，方能行進。茲被告違反上開規定，逕行通過前述
      交岔路口，致與徐縣文所駕駛之系爭車輛發生碰撞，其有
      過失，至為明確。原告主張被告因過失毀損系爭車輛，堪
      可採信。
  三、按不法毀損他人之物者，被害人得請求賠償其物因毀損所
      減少之價額，民法第196 條定有明文。請求賠償物被毀損
      所減少之價值，得以修復費用為估定標準，但以必要者為
      限，例如修理材料費以新品換舊品應予折舊（參照最高法
      院77年第9 次民事庭會議決議）。本件原告所承保之系爭
      車輛，因前述事故受損經送修，計支出修理費160,353 元
      ，其中工資共42,618元（含工資11,720元、板金23,525元
      、噴漆7,373 元），零件材料費共110,099 元（含零件95
      ,201 元 、耗材費1,106 元、油料380 元、零件12,269元
      、外包1,143 元），營業稅共7,636 元，業據原告提出桃
      苗汽車股份有限公司開具之統一發票為證（見卷第66-3、
      66-4頁），被告就此亦未爭執，自堪憑採。而上開受損汽
      車係西元2003年8 月出廠（即民國92年8 月，未載日以15
      日計），有原告提出之行車執照在卷足稽（見卷第7 頁）
      ，至車禍發生即受損之93年5 月8 日止，計使用8 月又25
      日，依上開說明，零件材料費110,099 元部分應予折舊，
      方屬公允。依行政院所頒「固定資產耐用年數表」及「固
      定資產折舊率表」規定，自用小客車耐用年數為5 年，依
      定率遞減法每年折舊369/1000計算，並依營利事業所得稅
      結算申報查核準則第95條第8 項所定「依固定資產提列折
      舊採用定率遞減法者，以1 年為計算單位，其使用期間未
      滿1 年者，按實際使用之月數相當於全年之比例計算之，
      不滿1 月者，以1 月計」，本件系爭車輛實際使用年數為
      8 月又25日，應以9 月計，則扣除折舊後之零件材料費為
      79,629元【（110,099x0.369x9/12=30,470 ，110,099-30
      ,470=79,629）， 元以下四捨五入，以下同】，是本件原
      告得請求之修理費為零件材料費79,629元、工資42,618元
      及營業稅7,636 元，合計為129,883 元。
  四、惟按損害之發生或擴大，被害人與有過失者，法院得減輕
      賠償金額，或免除之。前項之規定，於被害人之代理人或
      使用人與有過失者，準用之，民法第217 條第1 、3 項定
      有明文。汽車行駛時，駕駛人應注意車前狀況，並隨時採
      取必要之安全措施，道路交通安全規則第94條第3 項亦有
      明定。本件由雙方車損狀況觀之，被告之車係左側車身毀
      損，系爭車輛係前車頭毀損，另現場處理警員亦初步研判
      ，車輛撞擊部位為被告之左側車身與系爭車輛之前車頭發
      生碰撞，有道路交通事故調查報告表、調查筆錄及現場照
      片在卷可考（見卷第40頁），足認肇事當時徐縣文係以其
      前車頭撞擊被告之左側車身。準此，亦堪認定被告之車係
      先於徐縣文之車進入前述交岔路口。從而徐縣文於行至前
      述交岔路口時，依上開規定，本應注意車前狀況，並隨時
      採取必要之安全措施，詎竟未予注意，並採取必要之煞避
      措施，致撞及被告之車，徐縣文對於本件事故之發生自難
      辭其咎，其對於本件車禍之發生，顯有過失。本院審酌前
      開一切情狀，認徐縣文與被告應各負50% 之過失比例，系
      爭車輛之所有人金台昇公司應承擔其使用人徐縣文所負之
      50% 過失比例。故金台昇公司得請求之修理費為64,942元
      （129,883x50%=64,942）。
  五、再按被保險人因保險人應負保險責任之損失發生，而對於
      第三人有損失賠償請求權者，保險人得於給付賠償金額後
      ，代位行使被保險人對於第三人之請求權；但其所請求之
      數額，以不逾賠償金額為限，保險法第53條第1 項定有明
      文。本件原告雖已賠付被保險人金台昇公司系爭車輛修理
      費160,353 元，惟依上開規定，其得代位金台昇公司行使
      對被告之侵權行為損害賠償請求權，則以不逾被告應賠償
      之必要修復費用即64,942元為限。從而，原告依民法第19
      1 條之2 及保險代位之法律關係，請求被告給付修理費64
      ,942 元 ，及自起訴狀繕本送達翌日即95年3 月8 日（被
      告未收受起訴狀繕本，以本院第1 次言詞辯論期日，作為
      被告收受起訴狀繕本之日期）起至清償日止，按週年利率
      百分之5 計算之法定遲延利息，為有理由，應予准許。其
      逾此部分之請求，即屬無據，應予駁回。
  六、本件係關於財產權之訴訟其標的金額在500,000 元以下之
      簡易訴訟程序，是本院為被告敗訴判決部分，應依民事訴
      訟法第389 條第1 項第3 款規定，依職權宣告假執行。
  七、據上論結，本件原告之訴為一部有理由，一部無理由，依
      民事訴訟法第436 條第2 項、第79條、第389 條第1 項第
      3款，判決如主文。
中    華    民    國    95    年    3     月    21    日
                    苗栗簡易庭法  官  黃佩韻
以上正本係照原本作成。
如不服本判決，應於送達後20日內，向本院提出上訴狀（須附繕
本）。
                              書記官  蔡健忠
中    華    民    國    95    年    3     月    21    日


司法院資訊處製作；財團法人民間司法改革基金會備份。
